臺灣高等法院刑事判決　　　　　　　　95年度上訴字第4214號
上　訴　人　臺灣板橋地方法院檢察署檢察官
被　　　告　甲○○
上列上訴人因偽造文書案件，不服臺灣板橋地方法院95年度訴字
第2082號，中華民國95年9月4日第一審判決（起訴案號：臺灣
板橋地方法院檢察署95年度偵字第10104號），提起上訴，本院
判決如下：
    主  文
原判決撤銷。
甲○○行使偽造私文書，足以生損害於公眾及他人，處有期徒刑
月，如易科罰金，以銀元佰元折算壹日。緩刑貳年。
偽造之「乙○○」印章壹枚及汽（機）車過戶申請登記書上偽造
之「乙○○」署押壹枚均沒收。
    事  實
一、甲○○於民國九十二年五月間，因受乙○○姊夫莊昭順之委
    託代為辦理乙○○購買車號8T－7771號自小貨車過戶事宜，
    而取得乙○○身分證及印章，嗣因乙○○將車款交予莊昭順
    ，莊昭順認甲○○有欠錢未還，而未轉交車款予甲○○，甲
    ○○竟基於行使偽造私文書及使公務員登載不實之犯意，未
    經乙○○之同意，擅自持乙○○之身分證及偽刻乙○○印章
    一枚交予代辦過戶業者，由該不知情之代辦人員於車號BK－
    4388號自小客車之汽（機）車過戶申請登記書上，偽簽乙○
    ○簽名一枚，並持上開偽造印章　偽造印文一枚，而偽造上
    開汽（機）車過戶申請登記書，再於同年八月二十二日將載
    有此不實事項之過戶申請登記書，持以向交通部公路總局臺
    北區監理所辦理過戶而行使之，使不知情之監理所承辦人員
    將此不實事項登載於其職務上所掌之公文書，將車號BK－
    4388號自小客車過戶至乙○○名下，致生損害於乙○○及監
    理機關對於車籍管理之正確性，欲藉此逼使莊昭順代繳稅金
    、罰單以抵債。嗣乙○○因接獲上開自小客車繳納稅金通知
    單及行車違規罰單，始悉上情。
二、案經乙○○訴由臺灣板橋地方法院檢察署檢察官偵查起訴。
    理  由
一、訊據被告坦承有拿顏佑誠身分證、偽刻印章，辦理上開汽車
    過戶登記事宜，然否認犯行，辯稱：我有跟他姊夫 (莊昭順
    ) 講，且告訴人乙○○係於八十九年間透過我買車，不可能
    不知道身分證在我這邊云云。惟查：證人即告訴人乙○○於
    本院證稱：伊沒有同意被告用伊名義購買上開車輛，莊昭順
    也沒有轉告伊，被告要借用伊名義來買車子，目前尚有一萬
    六千多元之罰鍰未繳等語 (本院九十六年一月十日審判筆錄
    )，證人莊昭順於偵查中亦證稱：甲○○有告訴我要將車輛
    過戶到告訴人名下，但我未答應他，當時告訴人證件都在他
    那邊，是他自己辦，告訴人也不知道此事等語 (九十四年交
    查字第一七一0號卷第十二頁)，互核相符，應可採信。此外
    ，復有公路監理閘門－車號查詢汽車車籍資料、汽（機）車
    過戶申請登記書、違規查詢報表各一份在卷可稽。從而，堪
    認被告所為偽造私文書自白核與事實相符，其所為足以生損
    害於乙○○及監理機關對於車籍管理之正確性。本件事證明
    確，被告犯行堪以認定，應予依法論科。
三、又被告行為後，刑法及其施行法業於九十五年七月一日修正
    施行，關於新舊法律變更之比較適用，原則上應就罪刑有關
    之共犯、未遂犯、想像競合犯、牽連犯、連續犯、結合犯，
    以及累犯加重、自首減輕暨其他法定加減原因（如身分加減
    ）與加減例等一切情形，綜其全部罪刑之結果而為比較（最
    高法院九十五年第八次刑事庭會議決議參照）。本院認：(一)
    就牽連犯言之，修正後刑法第五十五條規定，業已廢除牽連
    犯之規定。故犯一罪而其方法或結果之行為犯他罪名者，依
    修正前刑法第五十五條後段規定，認屬牽連犯，應從一重處
    斷；但依修正後刑法第五十五條規定，則已無牽連犯可資適
    用，即應將各該犯行以數罪併合處罰。是以適用修正前關於
    牽連犯之規定，較為有利；(二)就易科罰金之折算標準部分，
    如依修正前刑法第四十一條第一項及修正前罰金罰鍰提高標
    準條例第二條之規定，應以銀元三百元即新臺幣九百元折算
    一日，惟若依修正後刑法第四十一條第一項前段（原罰金罰
    鍰提高標準條例第二條已同時刪除）之規定，應以新臺幣一
    千元、二千元或三千元折算一日，二者相較之下，應以修正
    前之規定較有利於被告；(三)再按刑法施行法增訂第一條之一
    ：「中華民國九十四年一月七日刑法修正施行後，刑法分則
    編所定罰金之貨幣單位為新臺幣。九十四年一月七日刑法修
    正時，刑法分則編未修正之條文定有罰金者，自九十四年一
    月七日刑法修正施行後，就其所定數額提高為三十倍。但七
    十二年六月二十六日至九十四年一月七日新增或修正之條文
    ，就其所定數額提高為三倍。」，則刑法第二百十四條規定
    之罰金部分，應認亦隨同修正，而在修正前應依罰金罰鍰提
    高標準條例第一條前段之規定提高為十倍，是修正前後所規
    定之罰金刑最高額，經換算結果並無不同，惟因修正後刑法
    第三十三條第五款已將罰金刑調整為新臺幣一千元以上，以
    百元計算之，經比較前後規定之刑度，應以修正前之規定對
    被告較為有利。綜上，經綜合比較前述各項法律變更之結果
    後，本案因修正後之規定並未對被告更為有利，依據刑法第
    二條第一項前段，應一體適用修正前刑法及修正前罰金罰鍰
    提高標準條例之規定，合先敘明。
四、核被告所為，係犯刑法第二百十六條、第二百十條行使偽造
    私文書罪及同法第二百十四條使公務員登載不實之文書罪。
    被告利用不知情之代辦過戶人員偽簽乙○○署押及偽造印文
    ，係屬間接正犯。其偽造署押及偽造印章以偽造印文之行為
    ，為偽造私文書之階段行為，而偽造私文書後持以行使，偽
    造之低度行為復為行使之高度行為所吸收，均不另論罪。再
    被告所為前開二罪間，有方法目的之牽連關係，應依修正前
    刑法第五十五條之規定從一重之行使偽造私文書罪處斷。
五、原審據以論罪科刑，固非無見，惟告訴人並未交付印章，本
    件辦理過戶之印章係被告偽刻，原判決認係被告盜用印章，
    而未諭知印章一枚沒收，自有違誤。檢察官循告訴人請求提
    起上訴，主張被告尚有罰鍰未繳，固屬事實，惟原判決於科
    刑時已審酌對告訴人所造成之損害乙節，上訴並無理由。惟
    原判決既有上開可議之處，仍屬無可維持，應由本院將原判
    決撤銷改判。爰審酌被告係因與莊昭順債務糾紛，昧於法律
    ，欲藉此方法抵債，造成告訴人諸多困擾，並斟酌其犯後態
    度等一切情狀，量處如主文第二項所示之刑，並諭知易科罰
    金之折算標準。又被告前未曾受有期徒刑以上刑之宣告，有
    本院被告全國前案紀錄表可參，現已與告訴人達成和解，有
    九十六年一月十九日和解書乙紙在卷可稽，所宣告之刑，本
    院認以暫不執行為適當，爰依修正刑法第七十四條第一項第
    一款規定，宣告緩刑二年 (最高法院九十五年度第八次刑事
    庭會議決議七參照)，以啟自新。偽造之印章一枚 (雖未扣
    案但不能證明已滅失)及於上開車號BK－4388號自小客車之
    「汽（機）車過戶申請登記書」上偽造之「乙○○」署押一
    枚，不問屬於何人所有，應依刑法第二百十九條規定，併予
    宣告沒收。至上開過戶申請登記書因已向監理機關提出辦理
    車號BK－4388號自小客車之過戶登記，已不屬於被告所有，
    自毋庸宣告沒收，附此敘明。
六、據上論斷，應依刑事訴訟法第三百六十九條第一項前段、第
    三百六十四條、第二百九十九條第一項前段，刑法第二條第
    一項前段、第二百十六條、第二百十條、第二百十四條、修
    正前第五十五條、修正前第四十一條第一項前段、第二百十
    九條、第七十四條第一項第一款，罰金罰鍰提高標準條例第
    一條前段、修正前第二條，判決如主文。
本案經檢察官陳維練到庭執行職務。
中　　華　　民　　國　九十六　年　　一 　月　二十四　日
　　　　　　　　　刑事第九庭    審判長法　官  官有明
　　　　　　　　　　　　　　　　　　  法　官  周盈文
　　　　　　　　　　　　　　　　　　  法　官  陳世宗
以上正本證明與原本無異。
如不服本判決，應於收受送達後十日內向本院提出上訴書狀，其
未敘述上訴之理由者並得於提起上訴後十日內向本院補提理由書
（均須按他造當事人之人數附繕本）。
                                      書記官  丁淑蘭
中　　華　　民　　國　　96　　年　　1 　　月　　26　　日
附錄：本案論罪科刑法條全文
中華民國刑法第210條
（偽造變造私文書罪）
偽造、變造私文書，足以生損害於公眾或他人者，處5年以下有
期徒刑。
中華民國刑法第214條
（使公務員登載不實罪）
明知為不實之事項，而使公務員登載於職務上所掌之公文書，足
以生損害於公眾或他人者，處3年以下有期徒刑、拘役或5百元以
下罰金。
中華民國刑法第216條
（行使偽造變造或登載不實之文書罪）
行使第210條至第215條之文書者，依偽造、變造文書或登載不實
事項或使登載不實事項之規定處斷。
